【裁判字號】    98,交聲,3162
【裁判日期】    980928
【裁判案由】    違反道路交通管理處罰條例聲明異議
【裁判全文】
臺灣臺北地方法院交通事件裁定        98年度交聲字第3162號
原處分機關  臺北市交通事件裁決所
異  議  人
即受處分人    乙○○
上列受處分人因違反道路交通管理處罰條例案件，對於臺北市交
通事件裁決所98年8月27日所為之處分（原處分案號：北縣警交
大字第C00000000號），聲明異議，本院裁定如下：
    主  文
異議駁回。
    理  由
一、按汽車駕駛人駕駛汽車，應遵守道路交通標誌、標線、號誌
    之指示，道路交通安全規則第90條前段定有明文。復按汽車
    駕駛人，行經有燈光號誌管制之交岔路口闖紅燈者，處新臺
    幣（下同）1,800元以上5,400元以下罰鍰；汽車駕駛人有第
    53條之情形者，並記違規點數3 點，道路交通管理處罰條例
    第53條第1 項、第63條第1 項第3 款亦已分別明訂。又道路
    交通管理處罰條例所稱之汽車，依該條例第3 條第8 款之規
    定，包含機器腳踏車在內
二、本件異議人即受處分人（下稱受處分人）乙○○於民國98年
    7 月9 日15時7分許，騎乘車號OYJ-069號重型機車行經有燈
    光號誌管制之永和市○○路、仁愛路口，因違規闖紅燈為警
    攔停舉發。嗣受處分人於應到案日期前之98年7 月23日向原
    處分機關提出申訴，經原處分機關函請舉發單位調查結果，
    仍認受處分人確有前開違規行為，原處分機關乃於98年8 月
    27日，依道路交通管理處罰條例第53條第1 項、第63條第1
    項第3 款（裁決書漏引第1 項第3 款）之規定，裁處受處分
    人1,800 元之罰鍰並記違規點數3 點。
三、受處分人異議意旨略以：伊通過上開路口時，係由永和保生
    路綠燈時暫停於此路口燈號下，由紅燈亮路燈再行，穿越仁
    愛路口，並非由保順路穿越仁愛路紅燈未停。因為路很寬，
    那條路我不熟，那邊有個綠燈，我就停在綠燈的旁邊，暫停
    在那邊，有個紅燈，停一下再走，我並沒有闖紅燈，是看到
    保生路的專用綠燈亮了才走，可能當時太陽太大，那邊有很
    多車，我是跟著車走，請求撤銷原裁罰云云。
四、經查：
  (一)交通警員掣單舉發違反道路交通管理處罰條例所列之違規事
    實，本質上為行政處分，係公務員基於職務上權力，依法就
    特定之具體事件所為具公法上效果之單方行政行為，基於公
    務員為公法上行為具有公信力之原則，該行政處分當可被推
    定為有效，其據以依法處分之事實亦應認定為正確無誤。另
    依道路交通管理處罰條例科處行政罰事件，依據公法爭議之
    舉證責任分配法則，固應先由行政機關就其業已履踐相關正
    當法律程序，以及人民應受處罰之客觀違反法令行為，負證
    明之責，惟行政機關對於前開應為舉證事項，非不得以執行
    查察取締勤務人員，依據調查人證之程序，使就親歷事實提
    供不可替代之證明方法，尤於當場舉發而非以科學儀器採證
    之交通違規事件，鑑於交通違規事實往往驟然而現、稍縱即
    逝，若一律要求舉發員警不分違規情節，均必須預留證據，
    俾便事後提出供法院審酌，除有現實技術可行性之困難外，
    勢將大幅提高交通管理之行政成本，並嚴重削弱道路交通管
    理之行政效能，此應非立法者制定道路交通管理法規之本意
    ，合先敘明。
  (二)本件舉發經過業經證人即本件舉發員警甲○○，於本院調查
    時到庭證稱：我當時在受處分人的對向，就是十字路口的另
    一邊，我是在保順路那邊等紅燈，方向是朝著環河西路，受
    處分人是朝著永和市○○○路。之所以注意到受處分人是因
    為受處分人先從保生路紅燈右轉到保順路，因為紅燈右轉並
    非是重大惡性違規，可以以勸導的方式，但是受處分人在保
    順路等紅燈時，等保生路放行紅燈時，受處分人就從保生路
    直接穿越仁愛路紅燈直行，當時我的燈號剛好是綠燈，受處
    分人剛好過來，我就迴轉過去攔受處分人。受處分人說很多
    車是等保生路放行綠燈時，保順路還是紅燈，受處分人是從
    保順路基隆路行駛的，當時是在保順路上。保順路跟保生路
    中間有個三角形安全島，已經分成二條路，受處分人從保生
    路紅燈直行往前的時候，受處分人旁邊的車都沒有動，所以
    我才會看到，紅燈右轉的部份也是一樣的，當時只有受處分
    人的機車在移動等語綦詳（見本院98年9 月24日訊問筆錄）
    ，並有其當庭繪製之現場圖1 紙在卷可稽（見本院卷第19頁
    ）。再考量證人甲○○身為執法人員，與受處分人既素不相
    識，且無任何關係或宿怨仇隙，衡情應無在執行交通勤務中
    ，刻意捏造事實舉發素不相識、毫無冤仇之受處分人之必要
    ，且其於負有具結義務並可能受刑法偽證罪處罰之情形下，
    仍於法庭為前揭證言，其證言之憑信性應可獲得擔保。且警
    員取締交通違規行為，本與民眾立於潛在之對立關係，為避
    免引發民怨或爭議，而影響自身勤務之執行及警方執法之威
    信，衡情應會謹慎將事，在得以確定民眾違規事實之前提下
    ，始予掣單舉發，故該證人之證述應足以作為認定受處分人
    違規事實之依據，受處分人前揭所辯，自難採信。另道路交
    通管理處罰條例或相關法規並未規定要求執行交通勤務員警
    於舉發交通違規案件時，應以錄音、錄影或其他方式蒐證為
    之，惟執行查察取締勤務之人員，以其親身經歷之舉發過程
    ，於法院具結後以證人身分接受訊問，而就行為人違規事實
    加以證述，法院於衡量審酌其證詞之證明力高低後，採其證
    言作為認定判斷之基礎，自非法所不許，是本件員警並未以
    錄影或其他設備佐證本件違規，亦不影響其舉發之效力，併
    予敘明。本件事證明確，受處分人違規行為堪以認定，應依
    法裁罰。
五、綜上所述，受處分人確有騎乘車牌號碼OYJ-086 號重型機車
    ，於上揭時、地，行經有燈光號誌管制之交岔路口闖紅燈之
    違規行為，且於舉發通知單所載應到日期前提出陳述，從而
    原處分機關依道路交通管理處罰條例第53條第1 項、第63條
    第1 項第3 款等規定，裁處受處分人罰鍰1,800 元並記違規
    點數3 點，核無違誤。受處分人聲明異議，指摘原處分不當
    ，為無理由，應予駁回。
據上論斷，應依道路交通案件處理辦法第19條，裁定如主文。
中    華    民    國    98    年    9     月    28    日
                  交通法庭法  官  章曉文
以上正本證明與原本無異
如不服本裁定應於送達後5日內向本院提出抗告狀
                          書記官  林義盛
中    華    民    國    98    年    9     月    28    日


司法院資訊處製作；財團法人民間司法改革基金會備份。
